【裁判字號】    95,簡上,1023
【裁判日期】    951222
【裁判案由】    傷害
【裁判全文】
臺灣高雄地方法院刑事判決            95年度簡上字第1023號
上  訴  人
即  被  告  甲○○
            乙○○
上列上訴人因傷害案件，不服本院高雄簡易庭民國95年7 月28日
95年度簡字第4148號第一審形事簡易判決（聲請簡易判決處刑案
號：臺灣高雄地方法院檢察署95年度偵字第14179 號），提起上
訴，本院管轄之第二審合議庭判決如下：
    主  文
上訴駁回。
    事  實
一、乙○○為址設高雄市左營區○○○路262 號「新倫敦大樓」
    之管理員，甲○○則為「正興房屋公司」之負責人，民國95
    年3 月30日17時37分許，柯順清偕同一男一女（以下簡稱承
    租戶）欲至上開「新倫敦大樓」8 樓之3 觀看房屋而在1 樓
    管理室登記之際，因乙○○向該承租戶稱：「該戶積欠管理
    費，租房子要小心。」，致甲○○心生不滿，而與乙○○發
    生口角爭執，旋二人竟各基於傷害之故意，由乙○○手持該
    「新倫敦大樓」所有之黑色塑膠製手電筒，與徒手之甲○○
    互毆，乙○○持上開手電筒擊中甲○○左側臉頰，致使甲○
    ○受有左側顏面撕裂傷1 公分之傷害；甲○○則出手毆中乙
    ○○右側臉頰，致使乙○○受有顏面挫傷併鼻出血之傷害。
二、案經乙○○、甲○○訴由高雄市政府警察局左營分局報請台
    灣高雄地方法院檢察署檢察官偵查後聲請以簡易判決處刑。
    理  由
一、程序方面：
  (一)按刑事訴訟法第159 條之5 規定，被告以外之人於審判外之
    陳述，雖不符前4 條之規定，而經當事人於審判程序同意作
    為證據，法院審酌該言詞陳述或書面陳述作成時之情況，認
    為適當者，亦得為證據。當事人、代理人或辯護人於法院調
    查證據時，知有第159 條第1 項不得為證據之情形，而未於
    言詞辯論終結前聲明異議者，視為有前項之同意。本件告訴
    人即被告甲○○、乙○○於警詢所述，就被告乙○○、甲○
    ○而言，均為被告以外之人於審判外之陳述，屬傳聞證據，
    被告葉太成、柯順清知有不得作為證據之情形，而於本院審
    理時表示同意作為本案證據。本院斟酌上開被告以外之人於
    警詢所述，過程並無受不當外力之影響，認適合作為本案之
    證據，依前揭規定，認渠等之陳述均有證據能力。
  (二)至檢察官提出之現場監視錄影帶翻拍之照片8 幀，本院審酌
    監視錄影帶係透過機械設備，對現場情形加以紀錄，而就監
    視錄影設備所紀錄之影像，轉印成照片，則係翻拍照片，申
    言之，監視錄影帶與翻拍照片，皆係透過機械設備，對現場
    情形加以紀錄，若機械設備運作正常，理論上其紀錄內容就
    係當時現場情形，與人之供述相較，人之供述對現實情形的
    知覺、記憶，經常與該人之注意力、記憶力等因素有關，常
    未能正確表述現場情形，是認照片之性質係非屬供述證據，
    並無傳聞法則之適用，自有證據能力。且上訴人甲○○上訴
    意旨雖爭執上開翻拍照片之真實性，然其未能指明上開翻拍
    照片有何偽造變造之情形，本院就上開翻拍照片，亦查無其
    他經變造、偽造之跡象，上訴人甲○○空言指摘，難認有理
    ，附此敘明。
二、實體方面：
  (一)訊據上訴人即被告乙○○對於上揭犯行，於本院審理中坦承
    不諱；上訴人即被告甲○○雖坦承有於前開時、地與被告乙
    ○○因房屋仲介事宜發生爭吵之事實，惟矢口否認有何傷害
    犯行，辯稱：伊與被告乙○○因房屋租賃事宜發生爭吵，被
    告乙○○即持黑色手電筒打伊，但伊皆未還手等語。經查：
  1.被告二人於前揭時、地因房屋仲介之問題發生爭執，竟分別
    基於傷害之犯意，由被告乙○○持該大樓所有之黑色手電筒
    毆打甲○○左側臉頰，致使甲○○受有左側顏面撕裂傷1公
    分之傷害；甲○○則出手毆中乙○○右側臉頰，致使乙○○
    受有顏面挫傷併鼻出血之傷害等事實，其中被告甲○○毆打
    被告乙○○部分，業經證人即被告乙○○於警詢中證述明確
    ；被告乙○○毆打被告甲○○部分，業經證人即被告甲○○
    於警詢中證述明確，復有高雄醫學大學附設中和紀念醫院診
    斷證明書2 紙及現場監視錄影帶翻拍照片8 幀等在卷可稽（
    見94年他字第6331號偵卷），足認被告二人確有於上揭時、
    地互毆，並受有如事實欄所載之傷害等事實。
  2.被告甲○○雖辯稱當時僅係被告乙○○持手電筒打他，其並
    未還手等語，並舉現場監視錄影帶之翻拍照片皆未有其出手
    毆打被告乙○○之情形為證，惟現場翻拍照片雖未見被告甲
    ○○毆打被告乙○○之直接舉動，然該8 幀照片（參95偵14
    179 號卷第10頁至第13頁）係按時間順序所翻拍，依該照片
    所示，被告甲○○於進入該大樓管理室後，以壓迫之方式，
    使被告乙○○往該管理室之後放退讓，雙方最後於監視器未
    能全部拍攝之地方互相推擠，是該監視錄影帶未攝錄被告甲
    ○○毆打被告乙○○，尚難證明被告甲○○未有何毆打被告
    甲○○之行為，再查被告乙○○係於案發之後，旋至高雄醫
    學大學附設中和紀念醫院就診而診斷出上開傷勢，有該院診
    斷證明書可證，則以被告乙○○檢驗出上開傷勢與發生本件
    糾紛之時間上密接性，足徵被告乙○○上開證述內容為可信
    ，是被告甲○○辯稱未出手毆打被告乙○○云云，即無可採
    。
  3.綜上，本件事證明確，被告二人前揭傷害犯行，均堪認定，
    均應依法論科。
  (二)被告二人行為後，刑法業於94年2 月2 日修正公布部分條文
    ，並於95年7 月1 日施行。依修正後刑法第2 條第1 項規定
    ：「行為後法律有變更者，適用行為時之法律。但行為後之
    法律有利於行為人者，適用最有利於行為人之法律」。又本
    次修正涵蓋之範圍甚廣，故比較新舊法時，應就罪刑有關之
    共犯、牽連犯、連續犯、有無累犯加重、自首減輕暨其他法
    定加減原因等一切情形，綜其全部罪刑之結果而為比較，復
    有最高法院95年5 月23日所為之95年度第8 次刑庭會議決議
    可資參照。茲就本案有關之新舊法比較部分，臚列如下：
  1.刑法分則編各罪所定罰金之貨幣單位原為銀元，且依修正前
    刑法第33條第5 款規定，罰金刑為1 銀元以上，而有關罰金
    倍數之調整及銀元與新台幣之折算標準，則定有「罰金罰鍰
    提高標準條例」及「現行法規所定貨幣單位折算新台幣條例
    」，除罰金以1 銀元折算3 元新台幣外，並將72 年6月26日
    以前修正之刑法部分條文罰金數額提高2 至10 倍 ，其後修
    正者則不再提高倍數；嗣修正後刑法第33條第5款 則將罰金
    刑提高為新台幣1 千元以上，並以百元計算之，且因刑法第
    33條第5 款所定罰金貨幣單位既已改為新台幣，刑法分則編
    各罪所定罰金之貨幣單位亦應配合修正為新台幣，暨考量刑
    法修正施行後，不再適用「現行法規所定貨幣單位折算新台
    幣條例」，為使刑法分則編各罪所定罰金之最高數額與刑法
    修正前趨於一致，爰增訂刑法施行法第1 條之1 規定，將刑
    法分則編各罪所定罰金之貨幣單位均改為新台幣，並將72年
    6 月26日以前修正之刑法部分條文罰金數額提高為30倍，其
    後修正者則提高為3 倍。是以刑法分則編各罪所定罰金刑之
    最高數額，於上開規定修正後仍屬一致，並無不同；但其罰
    金刑之最低數額，修正前1 銀元以上之規定，經配合修正前
    罰金罰鍰提高標準條例第2 條【現已刪除】規定，就其原定
    數額提高為10倍，再經折算，即為新台幣30元，因修正後已
    提高為新台幣1千 元以上，自以修正前之規定較為有利。揆
    諸上開準據法，本案關於刑法第277 條第1 項之法定刑罰金
    部分，自應適用行為時之法律即修正前刑法第33條第5 款規
    定決定其罰金部分之法定刑。
  2.修正前刑法第41條第1 項前段原規定：「犯最重本刑為五年
    以下有期徒刑以下之刑之罪，而受六個月以下有期徒刑或拘
    役之宣告，因身體、教育、職業、家庭之關係或其他正當事
    由，執行顯有困難者，得以一元以上三元以下折算一日，易
    科罰金」，且被告行為時之易科罰金折算標準，依修正前罰
    金罰鍰提高標準條例第2 條前段（現已刪除）之規定，本係
    就其原定數額提高為100 倍折算1 日，故被告行為時之易科
    罰金折算標準乃以銀元300 元折算1 日，經折算後應以新臺
    幣900 折算為1 日。惟修正後刑法第41條第1 項前段則改以
    ：「犯最重本刑為五年以下有期徒刑以下之刑之罪，而受六
    個月以下有期徒刑或拘役之宣告者，得以新臺幣一千元、二
    千元或三千元折算一日，易科罰金」，乃就易科罰金之折算
    標準予以提高，當以修正前規定較有利於被告。
  3.經綜其等全部罪刑之結果而為比較，以修正前刑法有利於被
    告，應一體適用修正前刑法之規定，合先敘明。
  (三)核被告2 人所為，均係犯刑法第277 條第1 項之普通傷害罪
    ，又被告乙○○持以毆打告訴人之手電筒，係該大樓所有，
    業經被告乙○○等陳明在卷，爰不另為沒收之宣告，附此敘
    明。原審以被告等犯罪事證明確，援引修正前刑法第277 條
    第1 項、第41條第1 項前段，修正前罰金罰鍰提高標準條例
    第1 條前段、第2 段之規定，並審酌被告甲○○、乙○○均
    無前科紀錄，素行良好，有臺灣高雄地方法院檢察署刑案資
    料查註紀錄表、本院被告院內索引卡紀錄表、臺灣高等法院
    被告前案紀錄表各乙份在卷可按，惟僅因細故，即相互拉扯
    互毆，造成雙方均受有傷害，忽視人際相處，本應彼此相互
    尊重，自不應動輒暴力相向，顯然對於彼此人之人格未予尊
    重，並參以被告甲○○所受傷勢較嚴重，僅以徒手毆打，惟
    否認犯行，被告乙○○持手電筒毆打，然犯後尚能坦認犯行
    ，及雙方均未達成和解等一切情狀，量處被告甲○○拘役20
    日；被告乙○○拘役30日，並均諭知易科罰金之折算標準，
    其認事用法，均無不當，量刑亦稱妥適。被告乙○○上訴意
    旨認原判決量刑過重；被告甲○○上訴意旨指摘原判決不當
    ，均無理由，應均予駁回。
據上論斷，應依刑事訴訟法第455 條之1 第3 項、第368 條，判
決如主文。
中    華    民    國    95    年    12    月    22    日
                刑事第十一庭    審判長法  官  何秀燕
                                      法  官  吳金芳
                                      法  官  林揚奇
上正本證明與原本無異
不得上訴。
中    華    民    國    95    年    12    月    22    日
                                      書記官  于耀文
附錄本案論罪科刑法條全文：
中華民國刑法第277條
（普通傷害罪）
傷害人之身體或健康者，處 3 年以下有期徒刑、拘役或 1 千元
以下罰金。


司法院資訊處製作；財團法人民間司法改革基金會備份。
